臺灣高雄地方法院民事裁定
110年度消債更字第16號
聲  請  人  林俐彤（原名：林素蘋）
0000000000000000

0000000000000000

上列當事人因消費者債務清理事件聲請更生，本院裁定如下：
    主  文
聲請人林俐彤（原名：林素蘋）自中華民國一一○年八月四日下
午四時起開始更生程序。
命司法事務官進行本件更生程序。
    理  由
一、聲請意旨略以：伊無力清償債務，曾依中華民國銀行公會辦
    理消費金融案件無擔保債務協商機制請求共同協商債務方案
    成立，約定自民國97年8月起，分89期，年利率5％，每月清
    償新臺幣（下同）15,000元，因收入不穩定仍不得已毀諾，
    因聲請人有不能清償債務或有不能清償之虞，復未經法院裁
    定開始清算程序或宣告破產，爰聲請更生等語。
二、按債務人不能清償債務或有不能清償之虞者，得依本條例所
    定更生或清算程序，清理其債務；債務人無擔保或無優先權
    之本金及利息債務總額未逾新臺幣（下同）12,000,000元者
    ，於法院裁定開始清算程序或宣告破產前，得向法院聲請更
    生；法院開始更生程序之裁定，應載明其年、月、日、時，
    並即時發生效力；法院開始更生或清算程序後，得命司法事
    務官進行更生或清算程序，必要時得選任律師、會計師或其
    他適當之自然人或法人1人為監督人或管理人，消費者債務
    清理條例（下稱消債條例）第3條、第16條第1項、第42條第
    1項、第45條第1項分別定有明文。
三、經查：
　㈠聲請人於消債條例施行前，依中華民國銀行公會會員辦理消
    費金融案件無擔保債務協商機制請求共同協商債務方案成立
    ，聲請人應自民國97年8月10日起，分89期，利率5％，每月
    清償15,000元，嗣聲請人未如期繳款而於101年8月毀諾，固
    有國泰世華銀行陳述意見狀【本院110年度消債更字第16號
    卷（下稱卷）第76至77頁】、協議書（卷第82頁）、前置協
    商還款明細（卷第87至88頁）可稽。查聲請人自陳自100年6
    月起因生活經濟匱乏，父母收入短缺，兄、姊皆須扶養子女
    ，家庭經濟甚是困窘，故尋求非正職之工作於百貨公司專櫃
    不定期代班之方式獲取收入來源以維持家庭生計，毀諾時收
    入不穩定，因家庭經濟壓力導致無力繳款，聲請人於毀諾時
    至109年11月4日查詢勞保時，其勞保投保薪資均為24,000元
    ，此有勞工保險被保險人投保資料表（卷第39頁）可考。是
    以聲請人斯時自陳之每月收入，扣除101年度依主管機關所
    公告高雄市每人每月不含房屋支出最低生活費8,994元之1.2
    倍即10,793元後（詳後述，本件元以下均採四捨五入計算）
    ，應已無法負擔每月15,000元之還款金額，堪認聲請人之收
    入無法持續支應前揭生活開支及協商款項，致繼續履行有所
    困難，亦即可認聲請人有不可歸責於己之事由，致不能履行
    原協商條件。
  ㈡聲請人於107年度至109年度均無申報所得，名下無財產，有
    中國人壽保單，解約金3,184元、遠雄人壽保單2張，解約金
    39,885元（含保單號碼0000000000號保單解約金37,031元、
    保單號碼000000000號保單解約金2,854元）、全球人壽保單
    ，解約金453元，合計43,522元；又聲請人自陳自108年1月
    至109年2月時期，因幼子僅1歲餘需聲請人全天候全職媽媽
    ，利用大約僅有3日非連續期間，由聲請人之母代為照顧幼
    子，聲請人則代班百貨專櫃售貨員，共獲取酬勞3,600元（
    計算式：1,200×3＝3,600）；之後自109年3月4日迄今，任職
    於圓融美學SPA館，擔任個人工作室助理，每週一至三，每
    日工作4小時，時薪180元，每月收入約9,300元；另自108年
    1月起迄今，配偶鄭傑鴻資助聲請人及長子扶養費每月15,00
    0元，因往返中國與台灣之工作關係，每次出國前給予聲請
    人生活費現金60,000元，一年共給予180,000元；另聲請人
    自108年1月至109年2月每月領有育嬰津貼2,500元，此外未
    領取其他社會補助等情，有財政部高雄國稅局107年至108年
    綜合所得稅各類所得資料清單及財產歸屬資料清單（卷第40
    至42頁）、109年度稅務電子閘門財產所得調件明細表（卷
    第139頁）、財產及收入狀況說明書（卷第28至29頁）、債
    權人清冊（卷第17至18頁）、戶籍謄本（卷第35頁）、勞工
    保險被保險人投保資料表（卷第39頁）、個人商業保險查詢
    結果表（第42至44頁）、財團法人金融聯合徵信中心前置協
    商專用債權人清冊（卷第19至21頁）、信用報告（卷第22至
    24頁）、租屋補助查詢（卷第60頁）、勞動部勞動力發展署
    高屏澎東分署函（卷第71頁）、勞動部勞工保險局函（卷第
    72頁）、聲請人110年3月11日陳報狀（本26頁，聲請人自陳
    積欠債務已數年，皆未有使用金融存摺之行為，無金融存摺
    資料；惟嗣提出子鄭○碩郵局存簿，並就存摺內頁多筆存入
    款金額逐筆說明其來源及原因，如109年8月6日向妹婿李家
    豪借款1萬元、109年11月17日代好友收取互助匯款30,000元
    、109年11月17日個人預先存入教育儲備費用3,000元、110
    年1月4日受友人所託代繳信用卡款項之卡片存入款4,000元
    、110年1月28日向友人購買益生菌及視生活必需品不定期進
    行網路購物之匯入款5,000元、110年3月25日聲請人之子春
    節期間獲取紅包袋現金9,000元、110年5月21日為繳銀行協
    議分期金存入款及代小妹匯款至指示帳戶之跨行存入款4,98
    5元等）、聲請人之子鄭○碩郵局存簿（卷第145至149頁）、
    聲請人110年5月3日陳報狀（本102至103頁，陳報配偶自108
    年1月迄今每月提供15,000元作為聲請人母子二人生活所需
    ）、圓融美學SPA館在職證明書(卷第124頁)、聲請人110年6
    月2日陳報狀（本141頁，陳報關於配偶每月資助切結未提出
    ，因配偶現仍滯留中國，聲請人盼能自己解決問題）、百貨
    公司代班人員收入切結書(卷第143頁)、美體工作學員收入
    切結書（卷第144頁）、遠雄人壽保險股份有限公司函（卷
    第74至75頁）、全球人壽保險股份有限公司函（卷第93頁）
    、中國人壽保險股份有限公司函（卷第95至96頁）、鄭傑鴻
    入出境資訊連結作業查詢（卷第150頁）、聲請人110年7月2
    7日陳報狀（卷第159至161頁）、親屬系統表（卷第125頁）
    等附卷可證。依目前調查所得證據，以聲請人每月美體美學
    工作室助理工作所得及配偶資助之合計收入24,300元【計算
    式：9,300+15,000=24,300】作為核算聲請人現在償債能力
    之基礎，堪認妥適。　　
  ㈢關於聲請人個人日常必要支出部分，聲請人固主張每月支出1
    6,300元（聲請人陳稱其與子共同居住於父母承租之屋，房
    租由父母支出）乙情。聲請人未有支出租金費用，自應扣除
    此部分費用。按債務人必要生活費用，以最近1年衛生福利
    部或直轄市政府所公告當地區每人每月最低生活費1.2倍定
    之，清債條例第64條之2第1項定有明文。本院參酌衛福部社
    會司所公告110年度高雄市最低生活費為13,341元，又該最
    低生活費用之標準，係照當地最近1年平均每人可支配所得
    中位數60％訂定，依其基準之家庭收支調查報告調查表格式
    所示有關經常性支出之調查項目，包括利息支出、食品、衣
    著、房租及水費、電費、醫療保健、交通、娛樂、教育等，
    已涵蓋聲請人所陳報之支出項目，其1.2倍為16,009元，又
    聲請人無房屋費用支出，故計算其個人每月必要生活費時，
    即應自前開已包括居住費用在內之每月最低生活費用中，扣
    除相當於房租支出所佔比例為24.36％。依此計算結果，聲請
    人每月之必要生活費應以12,109元為準【計算式：16,009－
    （16,009×24.36％）＝12,109】，逾此範圍難認必要。
　㈣至扶養費支出部分，聲請人主張扶養未成年子女鄭○碩，每月
    扶養費6,000元。經查，聲請人與配偶鄭傑鴻育有之子鄭○碩
    係106年11月生，名下無財產、於107年至109年均無申報所
    得，另於108年1月至109年2月聲請人有育嬰津貼每月領取2,
    500元，現今未領取社會局補助等情，有107年至109年稅務
    電子閘門財產所得資料調件明細表(卷第58至59、136頁)、
    高雄市政府社會局社會福利資訊料查詢表(卷第55至57頁)、
    高雄市政府教育局函(卷第140頁)在卷可憑。聲請人所育之
    子既未成年，且名下無財產，客觀上堪認有受扶養之必要。
    至於扶養費用數額部分，按受扶養者之必要生活費用，準用
    第1項規定計算基準數額，並依債務人依法應負擔扶養義務
    之比例認定之，消債條例第64條之2第2項亦有明定。本院審
    酌子女無房屋費用支出，應自其必要生活費用中扣除相當於
    房租支出所佔比例，以110年度高雄市每人每月不含房屋支
    出之最低生活費之1.2倍即12,109元計算，由聲請人與配偶
    共同負擔（計算式：12,109÷2≒6,055），聲請人主張每月支
    出子女扶養費共計6,000元，係屬合理。
  ㈤承上，聲請人目前每月收入24,300元，扣除個人必要支出12,
    109元及子女扶養費6,000元後，剩餘6,191元，而聲請人目
    前負債總額為1,174,630元（卷第91至21頁，包括：台北富
    邦銀行、國泰世華銀行、花旗(台灣)銀行、臺灣新光銀行、
    聯邦銀行、遠東銀行、元大銀行、玉山銀行、星展(台灣)銀
    行、台新銀行、中國信託銀行、萬榮行銷股份有限公司、良
    京實業股份有限公司、新光行銷股份有限公司），扣除保單
    解約金43,522元後，以每月所欲還款數額逐年清償，至少須
    約15.2年（計算式：(1,174,630-43,522)÷6,191÷12≒15.2）
    始能清償完畢，應認其已不能清償債務。此外，聲請人無擔
    保或無優先權之債務總額未逾12,000,000元，且無消債條例
    第6條第3項、第8條或第46條各款所定駁回更生聲請之事由
    存在。則聲請人聲請更生為有理由，應予准許，爰命司法事
    務官進行本件更生程序。
四、依消債條例第11條第1 項、第45條第1 項、第16條第1 項，
    裁定如主文。
中　　華　　民　　國　 110　　年　　8 　　月　　4 　　日
              　　民事庭　  　法　官　賴寶合
以上正本係照原本作成。
本裁定不得抗告。
中　　華　　民　　國　 110　　年　　8 　　月　　4 　　日
  　                          書記官　胡美儀